臺灣彰化地方法院民事判決　100年度訴字第461號
原　　　告　王珮于
兼
法定代理人　陳富滿
法定代理人　王志崇
被　　　告　黃宏榮
被　　　告　黃琮淯原名黃浚欣.
上列當事人間請求損害賠償事件，本院於民國100年10月11日言
詞辯論終結，判決如下：
    主      文
被告應連帶給付原告陳富滿新臺幣貳拾壹萬陸仟玖佰元、原告王
珮于新台幣貳拾柒萬伍仟肆佰伍拾參元，及均自民國100年1月25
日起至清償日止，按年息百分之五計算之利息。
原告其餘之訴駁回。
本判決原告勝訴部分得假執行。
原告其餘假執行之聲請駁回。
    事實及理由
一、本件被告黃琮淯受合法通知，未於言詞辯論期日到場，核無
    民事訴訟法第386條各款所列情形，爰依原告聲請，由其一
    造辯論而為判決。
二、本件原告起訴主張：
  (一)被告黃宏榮於民國99年5月15日6時30分許，駕駛車號5585-L
    F之自小貨車至彰化縣鹿港鎮○○里○○路○段130巷與132巷
    交叉路口時，左方車本應先暫停禮讓右方車先行，而依當時
    情形，復未有何不能注意之情形，實被告黃宏榮因酒後開車
    竟又疏未注意，未暫停讓右方車先行，致其車頭前撞擊於原
    告陳富滿所騎乘之車號BN6-796號重型機車左側，原告陳富
    滿與其附載女兒即原告王珮于人車當場倒地，此時被告黃宏
    榮行駛之動力車輛突然熄火，隨即又發動車輛將原告二人與
    機車推行前進，車輛又熄火，竟再發動推行，次數計有三至
    四次之多，其惡劣行為造成機車全毀，原告二人受傷情況加
    劇至重大傷病，導致原告陳富滿受有左側脛骨與腓骨幹閉鎖
    性骨折、左踝及足撕裂傷與左骨盆骨折等傷害，原告王珮于
    則受有頭部外傷併雙側顱內出血、顱骨骨折、第一頸椎骨折
    及四肢擦傷等傷害，現原告王珮于雖未失能狀況，但是唸書
    已經退步。車禍案發肇事後，沒多久被告黃宏榮輕視原告二
    人生命損傷於不顧，竟另行起意逃離現場，索性為警尋獲帶
    回現場。
  (二)被告黃宏榮曾因公共危險罪案件，經本院於98年3月17日以9
    8年度交簡字第277號判處有期徒刑5個月確定，甫於同年5月
    11日易科罰金執行完畢。其汽車駕駛執照已遭註銷，依交通
    處罰條例規定「無駕駛執照者不得行駛該有之車輛於軌道上
    ，並規定車輛車主不能提供借用於無駕駛執照者使用」，觸
    犯條例之規定，實為不法行為。車主黃琮淯（原名黃浚欣）
    卻因與被告駕駛黃宏榮為叔侄之關係，竟將車號5585-LF之
    自小貨車提供於被告黃宏榮不法使用，被告黃宏榮又因飲酒
    過量行駛車輛於道路，釀成事故悲劇，車主實為之幫凶；因
    被告黃宏榮飲酒過量致駕駛車輛之疏失，導致原告二人及機
    車遭受嚴重無辜之損傷，至今原告二人仍吟吟作痛，夜夜難
    以入眠，午夜夢迴時時想到就怕，對原告二人傷害之深，非
    能以言語、筆墨所能形容，故連帶提告車主即被告黃浚欣該
    負起應有之連帶責任。
  (三)自發生車禍起，被告黃宏榮有以新台幣（下同）5萬元做為
    機車全毀賠償使用，以及住院期間分三次拿出11萬元，告訴
    人自車禍至99年6月1日出院止被告有探望數次，之後，出院
    被告就不聞不問的方式不理原告二人，又原告王珮于於99年
    8月19日至8月27日住院進行補修腦骨手術，本次，住院手術
    費用就支出有51,200元之多，住院期間有電話於被告黃宏榮
    知曉，竟不探視，出院後又打多次電話於被告黃宏榮，終被
    告黃宏榮之侄子，於同年9月20日許僅以12,000元賠付，為
    就賠償一事原告二人往鹿港鎮調解委員會申請調解，經調解
    要求請求賠償金額為0000000元做為賠償，經調解委員會調
    解三次，被告黃宏榮僅提出40萬元要做為賠償，調解金額差
    異懸殊，而調解不成立。
  (四)因故意或過失，不法侵害他人之權利者，負損害賠償責任。
    汽車、機車或其他非依軌道行駛之動力車輛。在使用中加損
    害於他人者，駕駛人應賠償因此所生之損害，民法第184條
    第1項前段及第191條之2訂有明文。次按，不法傷害他人身
    體或健康者，對於被害人因此喪失或減少勞動能力或增加生
    活上之需要時，應負損害賠償責任。不法侵害他人之身體、
    健康者，被害人雖非財產上之損害，亦得請求賠償相當之金
    額，民法第193條第1項、民法第195條第1項定有明文。準以
    上條文之規定，茲就原告請求損害賠償之金額，分別臚列於
    后：
    1.原告陳富滿部分：醫療費用有收據：20,957元。住院
      看護費用：住院8天，每日以2200元，共17,600元。出
      院專人看護費用：出院後仍需人看護總共50日，每日以
      2200元計，共110,000元。不能工作損失：原告陳富滿
      在自己家裡從事五金的工作，雖無薪資證明，但有參加職
      業工會，投保工資為21,000元，但實際工資為30,000元，
      因此不能工作損失總共6個月，前3個月，每月以30,000元
      為計，共90,000元、後3個月，每月以21,000元為計，共
      63,000元，合計為153,000元。門診交通費用：合計22
      次，請求金額6,000元骨折一年後癒合需行內固定拔除
      手術、住院醫療手術費用8,000元、看護費用以住院7天、
      每日2,200元為計，共15,400元、不能工作損失1個月
      30,000元，合計為53,400元。身體傷害部分營養補給費
      用6個月，每月6,000元，共36,000元。精神傷害部分造
      成家庭不便請求費用20,000元。故原告陳富滿部分請求賠
      償金額為416,957元。
    2.原告王珮于部分：醫療費用有收據：103,574元。2.住
      院看護費用：住院16天，每日2,200元，共35,200元。
      門診交通費用：合計7次，共3,500元。腦部固腦中藥費
      用：2年為730天，每日500元，共365,000元。上下學專
      人接送交通費用：原來坐校車上、下學，受傷後由父親接
      送上、下學，從鹿港到彰商，每天來回有兩次，接送每天
      花費600元油錢，因此上課期間187天，共112,200元。
      造成重大傷病傷害部分求償費用：她腦部開刀兩次會有後
      遺症，健保局有評估原告王珮于有重大傷病，因此生活上
      的不方便請求120,000元。往後、後遺症部分請求賠償
      費用：她腦部開刀兩次會有後遺症，健保局有評估原告王
      珮于有重大傷病，因此請求100,000元。造成精神傷害
      請求賠償費用：200,000元。故原告王珮于部分請求金額
      為1,039,474元。
  (五)綜上所陳，被告上開行為，致原告二人受有莫大損害，原告
    二人請求被告賠償損害等情。並聲明：1.被告應連帶賠償原
    告1,456,431元整，及並自本訴訟起訴狀繕本送達之翌日起
    至清償日止，按年利率百分之5計算之利息。2.前項判決請
    准宣告假執行，原告願供擔保。3.訴訟費用由被告負擔。
三、被告則以：
  (一)被告黃宏榮則以：現在因本件在執行中沒有辦法賠償，之前
    曾給付172,000 元予原告，被告黃琮淯是被告黃宏榮之姪，
    並雇用被告黃宏榮在其回收場工作，常出借汽車給被告黃宏
    榮使用，被告黃宏榮向被告黃琮淯借車時已經被吊銷駕照一
    事，被告黃琮淯並不知情，原告請求的金額過鉅，被告黃宏
    榮實無力負擔等語置辯。並聲明：原告之訴駁回。
  (二)被告黃琮淯未於言詞辯論期日到場，亦未提出書狀作何聲明
    或陳述。
四、查被告黃宏榮前於96年9月29日因酒後駕車受吊銷駕駛執照
    處分，吊銷處分期滿後並未再行報考而無合格駕駛執照，卻
    仍不知警惕，於99年5月15日凌晨2時許，在位於彰化縣鹿港
    鎮○○路○段501巷5號「新樂園小吃部」內飲用啤酒後，未
    注意汽車駕駛人酒後不得駕車，仍於同日清晨6時許駕駛車
    牌號碼5585-LF號自用小貨車，由上開處所出發沿彰化縣鹿
    港鎮○○路○段132巷由東往西方向行駛，嗣於同日清晨6時
    30分許行經頂草路2段130巷與132巷交岔路口時，未注意汽
    車行駛至無號誌之交岔路口，同為直行車，左方車應暫停讓
    右方車先行，適有由原告陳富滿所騎乘後搭載其女原告王珮
    于之車牌號碼BN6-796號重型機車，沿頂草路2段130巷由北
    往南直行至該路口，被告黃宏榮所駕駛之自用小貨車右前車
    身與陳富滿所騎乘前開機車左側車身發生碰撞，致原告王珮
    于、陳富滿人車倒地，陳富滿因而受有左側脛骨與腓骨幹閉
    鎖性骨折、左踝及左足撕裂傷、左骨盆骨折、右膝及左肘挫
    擦傷，王珮于則受有頭部外傷併雙側腦內出血、顱骨骨折、
    第一頸椎骨折、四肢多處挫擦傷及外傷性顱骨缺損左前額等
    傷害等情，業據原告提出秀傳紀念醫院診斷證明書二紙為證
    ，且被告因本件車禍犯有過失傷害罪行，業經本院以100年
    度交易字第17號刑事判決判處有期徒刑6月確定在案等情，
    復經調取上開刑事案件卷宗核閱屬實，被告則對於前揭事實
    及其應負過失責任等情不予爭執，是原告之主張，堪信為真
    。
五、又查，本件原告主張依民法第184條第1項前段、第193條第
    1項、第195條第1項之規定，訴請被告給付醫藥費、看護費
    、交通費、預估後續治療及復健費用、減少勞動能力之損失
    及非財產上之精神賠償，得請求之金額分論如左：
  (一)原告陳富滿部分：
    1.醫藥費部分：原告固主張其支出醫療費用20,957元，並提
      出秀傳紀念醫院及賴鵬飛中醫診所收據為證，惟經本院向
      秀傳紀念醫院查詢原告因本件傷害所支出之醫療費用自負
      額為10,668元，此有秀傳紀念醫院100年8月23日明秀（醫
      ）字第1000815號函附卷足憑，而於賴鵬飛中醫診所支出
      之自費金額9,760元，未據其提出中醫診所之診斷證明書
      ，無法認定該醫療費用之支出與本件車禍所受傷害有關，
      自難准許，因此原告得請求之醫療費用應為10,668元，逾
      此金額以外之請求則無理由。另原告主張其一年後骨折愈
      合需行內固定拔除手術、住院醫療費用8000元云云，然依
      上開100年8月23日秀傳醫院函文內容所示，原告已於100
      年7月6日至8日內固定已拔除，是該函所述原告已支出之
      醫療費用及住院費用等應已包括內固定拔除手術之醫療及
      住院費用在內，原告此部分之請求亦無理由。
    2.增加生活上必要之支出：看護費部分：原告主張其車禍
      發生後住院8天、出院需專人照護50天、施行內固定拔除
      手術住院7天，合計需專人照護65天，每天看護費用以220
      0元計算，總計143,000元云云，查原告於99年5月15日急
      診入院後需臥床兩個月，並需專人照顧，…，病人並於
      100 年7月6日至8日內固定拔除等情，此有上開100年8月
      23日秀傳醫院可憑，是原告需專人照護時間應為62天，住
      院期間及出院後即需由專人看護，原告雖未僱用專業看護
      ，而由親屬代為照顧，固係出於親情，但親屬看護所付出
      之勞力，並非不能評價為金錢，故住院期間及出院後應衡
      量及比照僱用專業看護之情形，核計看護費用，以每日看
      護費用2,200元計算，是原告得請求看護費用136,400元實
      屬有據，逾此金額部分不應准許。門診交通費用6,000
      元、營養補給費用36,000元：原告主張其門診22次，支出
      交通費6,000元，每月支出營養補給費用6,000元，共6個
      月合計36,000元云云，惟原告未提出任何交通費用單據以
      資證明，而營養補給費用其項目不明，復無經醫師開立之
      證明或任何單據，難認有支出之必要性及事實，是此部份
      之請求均無理由。
    3.減少勞動能力之損失部分：原告主張自車禍發生起至起訴
      時止共7個月無法工作，前3個月每月以30,000元、後3個
      月每月以2,1000元、一年後骨頭愈合行內固定拔除手術1
      個月以30,000元計算工作損失云云，依上開100年8月23日
      秀傳醫院函說明：二病患陳富滿：(一)…通常脛骨骨折瘉合
      時間約需半年，故恢復工作能力亦需半年時間，病人並於
      100年7月6日至8日內固定拔除等語，原告因本件車禍受傷
      可請求減少勞動能力之損失應為6個月又2日，然原告自承
      其與其夫王志崇共同從事五金工作，收入並未報稅，雖在
      彰化營造職業公會投勞健保，並未在該公會工作等語，復
      經本院調取原告之稅務電子閘門財產所得調件明細表，原
      告確實未申報薪資或其他營利收入，且其既未於彰化營造
      職業公會工作，則勞保投保薪資金額即不得作為其收入之
      證明，故原告主張其每月有收入30,000元或21,000元自無
      可採，因此應依行政院勞委會訂頒之最低基本工資每月17
      ,280元計算，故原告得請求6個2天之減少勞動能力損失，
      合計為104,832元（17280×6＋17280/30×2＝104832），
      逾此部分金額之請求洵屬無據。
    4.非財產上損害部分：原告主張精神傷害部份造成家庭不便
      費用2萬元，應屬非財產上之損害賠償，本院斟酌原告受
      傷之情形非輕，與所需休養之時日，暨所受之精神上痛苦
      ，另被告無任何財產，原告僅有汽車一輛及2筆股利收入
      等情，此有稅務電子閘門財產所得調件明細表可稽，核以
      兩造之財產、身分、地位及經濟狀況等關係定之，認原告
      請求之非財產損害2萬元尚稱合理。
    5.綜上所述，原告得請求之醫藥費、增加生活上之支出、減
      少勞動能力之損失及精神賠償，共計為271,900元。（另
      機車損害部分已撤回請求）
  (二)原告王珮于部分：
    1.醫藥費部分：原告固主張其支出醫療費用103,574元，並
      提出秀傳紀念醫院收據為證，惟經本院向秀傳紀念醫院查
      詢原告因本件傷害所支出之醫療費用自負額為95,253元，
      此有上開100年8月23日秀傳紀念醫院明函可考，因此原告
      得請求之醫療費用應為95,253元。
    2.增加生活上必要之支出：看護費部分：原告主張其車禍
      發生後住院16天，需專人照護，每天看護費用以2,200元
      計算，看護費用為35,200元，依上開秀傳醫院函說明：三
      病患王珮于：(一)於99年5月15日急診入院，施行開腦手術
      移除血塊，至99年8月27日進行第二次手術修補頭骨，出
      院後一個月內，即至99年9月需專人照料生活起需，該病
      患於99年9月開學後已回校上課等情，是原告需專人照護
      期間自99年5月15日起至同年8月底止，共計3個半月（105
      天），住院期間及出院後即需由專人看護，原告雖未僱用
      專業看護，而由親屬代為照顧，固係出於親情，但親屬看
      護所付出之勞力，並非不能評價為金錢，故住院期間及出
      院後應衡量及比照僱用專業看護之情形，原告於本件僅請
      求住院期間16天之看護費用，以每日看護費用2,200元計
      算，是原告請求看護費用35,200元實屬有據。交通費用
      、腦部固腦中藥費用：原告主張其門診7次，請求交通費
      3,500元，上下學專人（即其父）接送交通費用112,200元
      （187天×600元），固腦中藥費用36,5000元（2年共730
      天×每天500元），惟原告未提出任何單據以資證明其每
      次門診需支出交通費500元、每天上下課需支出交通費600
      元，而所稱固腦中藥費用之項目內容不明，復無經醫師開
      立之證明或任何單據，難認有支出之必要性及事實，是交
      通費及中藥費用之請求均無理由。
    3.減少勞動能力之損失部分：原告請求造成重大傷病傷害求
      償費用120,000元及往後後遺症賠償費用100,000元云云，
      惟經本院向秀傳醫院查詢原告因本件車禍所受之傷害，是
      否符合勞工保險失能給付表準附表內何種失能項目，100
      年8月23日秀傳醫院函說明：三病患王珮于：(二)頸椎受傷
      並無手術，目前已就學中，僅不宜體力勞動工作等語，原
      告復未提出任何其有喪失任何勞動能力之證明，是此部份
      之請求洵無理由。
    4.非財產上損害部分：原告請求經神上之損害賠償20萬元，
      本院斟酌原告受傷之情形非輕，與所需休養之時日，暨所
      受之精神上痛苦匪淺，另兩造均無任何財產等情，此有稅
      務電子閘門財產所得調件明細表可稽，核以兩造之財產、
      身分、地位及經濟狀況等關係定之，認原告請求之非財產
      損害20萬元實為合理。
    5.綜上所述，原告得請求之醫藥費、增加生活上之支出及精
      神賠償，共計為330,453元。
  (三)又原告自承被告黃宏榮於渠等住院期間曾交付11萬元等情，
    是原告得請求之金額應各別扣除55,000元，故原告陳富滿得
    請求賠償216,900元、原告王珮于得請求賠償275,453元。
六、末按汽車駕駛人駕駛執照業經吊銷、註銷仍駕駛小型車者，
    汽車所有人及駕駛人各處新臺幣六千元以上一萬二千元以下
    罰鍰，並當場禁止其駕駛，汽車所有人允許違規駕駛人駕駛
    其汽車者，並記該汽車違規紀錄一次，道路交通管理處罰條
    例第21條第1項第4款、第4項分別定有明文。原告主張被告
    黃宏榮曾因公共危險罪案件經判處有期徒刑確定在案，汽車
    駕駛執照因而遭註銷，汽車所有人即被告黃琮淯與被告黃宏
    榮為叔侄關係，被告黃琮淯仍將系爭車號5585-LF之自小貨
    車提供被告黃宏榮駕駛，被告黃宏榮又因飲酒過量行駛車輛
    於道路，導致原告二人及機車遭受嚴重無辜之損傷，被告黃
    琮淯應與黃宏榮就本件侵權行為負連帶賠償責任等情，蓋被
    告黃宏榮曾於91年間因酒醉駕駛罪，經本院以91年度彰交簡
    字第160號刑事簡易判決判處拘役50日確定，於95年4月30日
    執行完畢，再於96年9月29日復因酒後駕車遭吊銷駕駛執照
    處分，經本院以98年度交簡字第277號刑事簡易判決以其違
    背安全駕駛罪，判處有期徒刑五月確定，並於98年5月11日
    易科罰金執行完畢，其仍於本次再無照並於酒後駕車，被告
    黃琮淯為被告黃宏榮之姪子，被告黃宏榮亦於被告黃琮淯開
    設之回收場工作多年等情，此為被告黃宏榮到庭自承無訛，
    故被告黃琮淯對於被告黃宏榮曾多次因酒後駕車經判刑並入
    監執行，及恐有遭依法吊銷駕駛執照之情事存在，顯難諉為
    不知，而上開道路交通管理處罰條例之規定，其立法目的即
    在期汽車所有人將車輛交由其他人駕駛時，能夠對駕駛人駕
    駛資格善盡注意之義務，本件被告黃琮淯對於借用人即被告
    黃宏榮是否有遭吊銷駕駛執照，自有探究之注意義務，其能
    注意而疏未注意，將上開小貨車借與遭吊銷駕駛執照之被告
    黃宏榮駕駛，顯然違反上揭保護他人之法律，自應推定其有
    過失，故被告黃琮淯之過失行為亦同為本件車禍之原因，其
    所負之責任屬一般侵權行為之過失責任，然被告二人之行為
    致生同一損害結果，具有客觀的共同關聯性，應類推適用前
    揭民法第185第1項共同侵權行為之規定，負連帶賠償責任，
    因此原告主張被告二人應對原告負連帶賠償責任，於法有據
    。
七、從而，原告陳富滿、王珮于依侵權行為之規定，請求被告黃
    宏榮、被告黃琮淯分別連帶給付原告陳富滿216,900元、王
    珮于275,453元，及均自起訴狀繕本送達翌日（即100年1月
    25 日）起至清償日止按年利率百分之五計算之利息，即有
    理由，應予准許，逾此部分之請求則無理由，應予駁回。
八、本判決第一項原告勝訴部分所命給付之價額未逾新台幣50萬
    元由本院依職權宣告假執行；至原告敗訴部分其假執行之聲
    請已失所附麗，不予准許，應予駁回。。
九、結論：本件原告之訴為一部有理由、一部無理由，並依民事
    訴訟法第389條第1項第5款，判決如主文。因本件係刑事附
    帶民事訴訟，當事人並未支出裁判費，爰不另為訴訟費用負
    擔之諭知，附此說明。
中    華    民    國   100    年    10    月    28    日
                  民事第一庭    法  官  黃倩玲
以上正本係照原本作成。
如對判決上訴，應於判決送達後20日內向本院提出上訴狀。如委
任律師提起上訴者，應一併繳納上訴審裁判費。
中    華    民    國   100    年    10    月    28    日
                                書記官  黃幼華